臺灣高等法院刑事判決
110年度上易字第1088號
上  訴  人  
即  被  告  林育威
選任辯護人  陳榮進律師
上列上訴人因侵占案件，不服臺灣桃園地方法院109年度易字第8
18號，中華民國110年1月19日第一審判決（起訴案號：臺灣桃園
地方檢察署109年度偵字第4568號），提起上訴，本院判決如下
：
    主  文
原判決撤銷。
林育威犯業務侵占罪，處有期徒刑陸月，如易科罰金，以新臺幣
壹仟元折算壹日。未扣案之犯罪所得新臺幣拾萬貳仟伍佰元沒收
，於全部或一部不能沒收或不宜執行沒收時，追徵其價額。
    事  實
一、林育威於民國108年間，任職於許雲平經營位在桃園市○○區○
    ○路00號0樓之復興當鋪，擔任業務員，負責審核客戶向當鋪
    之借款及收受還款，為從事業務之人。竟意圖為自己不法所
    有，基於侵占之犯意，於108年5月3日，將其因業務關係所
    收受客戶陳森澤返還之借款本息合計新臺幣（下同）10萬25
    00元，易持有意思為所有，侵占入己，挪為己用。嗣因許雲
    平察覺帳目有異，進行清查，始悉上情。
二、案經許雲平訴請臺灣桃園地方檢察署檢察官偵查起訴。
    理  由
壹、證據能力：
　　本院認定犯罪事實所憑之供述證據，檢察官、被告及辯護人
    均同意作為本案證據（見本院卷第36至38頁），經本院審酌
    各該陳述作成時之情況，認為適當，而其他非供述證據之取
    得程序，亦無違法或不當，因認均有證據能力，合先敘明。
貳、實體方面：
一、認定事實所憑之證據及理由：
　㈠上開事實，業據上訴人即被告林育威於本院審理時坦承不諱
    （見本院卷第36、80頁），核與證人即受被告指示向陳森澤
    收取還款本息之簡瑞賢（見原審卷第51至53頁）及告訴人許
    雲平之指訴相符，且有證人陳森澤於偵查及原審民事庭之證
    述可參（見他4733卷第43至44頁、54至56頁），及被告簽立
    之員工切結書（他4733卷第7至13頁）、陳森澤簽立之借款
    切結書（他4733卷第15頁）在卷可憑。
　㈡被告於偵查、原審及提起本件上訴之初雖否認犯行，辯稱是
    陳森澤向復興當鋪借款後，再將款項借予被告云云。然其所
    辯，除與證人陳森澤證稱因急需用錢，才向復興當鋪借款10
    萬元，約定10天利息2500元，被告並派人（按：簡瑞賢）向
    其收取借款本息合計10萬2500元，其未轉借款項給被告等情
    不符外（見他4733卷第43、54、55頁），觀之該借款利息換
    算年息高逾90%，衡諸常情，亦難信證人陳森澤有何承擔高
    額利息，同意轉借款項之理。至於證人簡瑞賢雖指其向陳森
    澤收取之款項為10萬元，且經被告表示是陳森澤要借款給被
    告云云（見原審卷第52、53頁），然其指證金額與授受雙方
    之證人陳森澤及被告供述歧異，證述時間（109年12月11日
    ）距經手日期（108年5月3日）更逾1年6月之久，顯係時間
    久遠，記憶疏誤所致；另所指被告借款一節，則僅係被告單
    方告知，未經陳森澤肯認，均不足為有利被告之認定。因認
    被告前開所辯，核屬卸責之詞，不足採信，應以其在本院審
    判時所為供承犯罪之自白，始與事實相符，而堪採信。檢察
    官起訴被告侵占款項為10萬元，核與前開事證不符，應屬誤
    會，均併敘明。
　㈢本案事證明確，被告犯行洵堪認定。
二、論罪科刑及撤銷改判之理由：
  ㈠被告行為後，刑法第336條第2項固於108年12月25日修正公布
    ，同年月27日生效施行，惟僅調整罰金數額之規範方式(修
    正前條文定為「3千元」，並依刑法施行法第1條之1第2項前
    段提高30倍為15萬元；修正後則逕定為「15萬元」)，其犯
    罪構成要件及處罰內容實質上均無變動，不生新舊法比較適
    用問題，應依一般法律適用原則，逕適用修正後之現行規定
    。是核被告所為，係犯現行刑法第336條第2項之業務侵占罪
    。
　㈡原審以被告犯行事證明確，對被告論罪科刑，固非無見。惟
    查：被告在偵查、原審及提起本件上訴之初否認犯行，惟於
    本院審理時已坦白認罪，且積極表達願與告訴人和解並賠償
    損害（另詳下述），良有悔意，量刑基礎已生變動，原審未
    及審酌，所為量刑稍嫌過重。被告提起上訴，請求判處較輕
    之刑，為有理由，自應由本院撤銷改判。
　㈢爰審酌被告犯罪之動機、目的、手段、侵占金額、對於告訴
    人所生損害程度，及於本院審理時已坦白認罪，且積極表達
    願與告訴人和解並賠償損害，經本院移付調解，被告提出願
    向告訴人賠償其所侵占金額10萬2500元及精神損害2萬元，
    同時償還另案合會糾紛之欠款，總共向告訴人給付70萬元之
    賠償方案，因告訴人表示與其請求金額差距過大，雙方無法
    達成共識，迄未能成立調解或和解等情，有相關陳報狀、本
    院公務電話查詢紀錄可參（本院卷第67、69、85至86頁），
    兼衡被告之教育程度、工作收入情形、家庭生活狀況（見本
    院卷第81頁）等一切情狀，量處有期徒刑6月，並諭知易科
    罰金之折算標準。又審酌被告所為造成告訴人相當損害，且
    於原審判決前否認犯罪，迄未與告訴人成立調解或和解，參
    以告訴人不同意給予被告緩刑之意見（見本院卷第81、83頁
    ），認應予被告適當之制裁，上開宣告刑，並無以暫不執行
    為適當之情形，辯護人主張為緩刑之宣告，並無理由。
　㈣沒收：
　　被告所侵占之10萬2500元，為本案犯罪所得，尚未實際合法
    發還告訴人，且無刑法第38條之2第2項所定沒收有過苛之虞
    等情事，爰依刑法第38條之1第1項前段宣告沒收，並依同條
    第3項諭知於全部或一部不能沒收或不宜執行沒收時，追徵
    其價額。
據上論斷，應依刑事訴訟法第369條第1項前段、第364條、第299
條第1項前段，刑法第336條第2項、第41條第1項前段、第38條之
1第1項前段、第3項，刑法施行法第1條之1第1項，判決如主文。
本案經檢察官陳伯均、賴瀅羽提起公訴，檢察官董怡臻到庭執行
職務。
中　　華　　民　　國　　110 　年　　10　　月　　28　　日
              　　刑事第六庭    審判長法　官  劉方慈
                                      法　官  許曉微
                                      法　官  朱嘉川
以上正本證明與原本無異。
不得上訴。
                                      書記官  尤朝松 
中　　華　　民　　國　　110 　年　　10　　月　　28　　日
附錄本案論罪科刑法條全文： 
中華民國刑法第336條
對於公務上或因公益所持有之物，犯前條第1項之罪者，處1年以
上7年以下有期徒刑，得併科15萬元以下罰金。
對於業務上所持有之物，犯前條第1項之罪者，處6月以上5年以
下有期徒刑，得併科9萬元以下罰金。
前二項之未遂犯罰之。